【裁判字號】    98,重訴,78
【裁判日期】    990311
【裁判案由】    違反銀行法
【裁判全文】
臺灣桃園地方法院刑事判決              98年度重訴字第78號
公  訴  人  臺灣桃園地方法院檢察署檢察官
被      告  乙○○
選任辯護人  袁健峰律師
            陽文瑜律師
上列被告因違反銀行法案件，經檢察官提起公訴（98年度偵字第
7018號），本院判決如下：
    主  文
乙○○共同違反除法律另有規定者外，非銀行不得辦理國內外匯
兌業務之規定，處有期徒刑壹年陸月。緩刑貳年，並應於本判決
確定之日起壹年內，向國庫支付新臺幣拾伍萬元。
    事  實
一、乙○○與甲○○（經檢察官認定其本案之行為與前案經判決
    確定之犯行係屬一罪關係，而另為不起訴處分）為兄妹， 2
    人均明知除法律另有規定外，非銀行不得辦理國內外匯兌業
    務，竟仍基於辦理國內外匯兌業務之犯意聯絡，自民國95年
    9 月25日起至97年7 月23日止，利用其等不知情胞弟陳明勝
    所有彰化商業銀行桃園分行，帳號00000000000000號之帳戶
    及其餘不詳帳戶，作為客戶匯兌款項之專用帳戶，亦即，若
    臺灣地區人民欲匯款至大陸地區時，即先將款項匯入上開陳
    明勝所有帳戶或經甲○○指定之其他帳戶，待甲○○在大陸
    地區向乙○○確認收款無誤後，即由甲○○於大陸地區將等
    額人民幣匯入臺灣地區人民指定之大陸地區帳戶；若大陸地
    區臺商需將人民幣匯回臺灣地區，則先將人民幣交付予甲○
    ○，待其以當時匯率換算成新臺幣後，再以電話或傳真方式
    ，指示乙○○將等值新臺幣匯入臺商指定之臺灣地區銀行帳
    戶，而以此方式辦理國內外匯兌之業務，並實際為金富士實
    業有限公司（負責人宋聰穎）、千德服裝有限公司（負責人
    林景森）、直營國際有限公司（負責人魏雲杉）、北伸實業
    有限公司（負責人郭瑞源）、福爾摩紗有限公司（負責人趙
    國銘）等公司匯款予大陸地區客戶，且總計乙○○、甲○○
    以此模式從事之國內外匯兌業務，其經手交易金額達新臺幣
    （下同）4,811,778,534 元。嗣於97年10月14日，經警持本
    院所核發之搜索票在桃園縣蘆竹鄉○○街34之2 號查獲甲○
    ○，再循線查獲乙○○，始知悉上情。
二、案經法務部調查局桃園縣調查站報請臺灣桃園地方法院檢察
    署檢察官偵查後提起公訴。
    理  由
壹、程序事項：
一、按被告以外之人於審判外之陳述，雖不符前4 條之規定，而
    經當事人於審判程序同意作為證據，法院審酌該言詞陳述或
    書面陳述作成時之狀況，認為適當者，亦得為證據，刑事訴
    訟法第159 條之5 定有明文。本案甲○○及宋聰穎、林景森
    、魏榮杉、郭瑞源、趙國銘分別於偵查及調查局詢問中之陳
    述，經被告及其選任辯護人於本院審理中亦均表示無意見而
    同意作為證據，且本院審酌該陳述作成時之狀況並無瑕疵之
    情狀存在而認為適當，則揆諸上開說明，渠等於審判外之陳
    述，自應認有證據能力。
二、本案認定犯罪事實所引用之本案卷內所有卷證資料（包含文
    書證據、物證等證據），並無證據證明係公務員違背法定程
    序所取得，且被告及其選任辯護人，於本院審理終結前就卷
    內所有之卷證資料之證據能力均表示無意見，又卷內之文書
    證據，亦無刑事訴訟法第159 條之4 之顯有不可信之情況與
    不得作為證據之情形，則依刑事訴訟法第159 條之5 之規定
    ，本案認定犯罪事實所引用之本案卷證所有文書證據、物證
    等證據，均有證據能力。
貳、實體事項：
一、上揭犯罪事實，業據被告乙○○於本院審理中供承不諱，並
    核與甲○○於偵查及調查局詢問中所陳述之：渠確有於上開
    所述時間，與被告共同以上揭所述方式辦理臺灣地區與大陸
    地區之匯兌業務等語，及宋聰穎、林景森、魏榮杉、郭瑞源
    、趙國銘在調查局詢問中陳稱曾透過被告及甲○○以上揭方
    式將款項匯至大陸地區等語相符；此外，復有彰化銀行桃園
    分行顧客資料卡、存摺存款帳戶資料查詢明細表、存摺存款
    帳戶資料及交易明細查詢、匯款申請書、金額統計表、載明
    匯款帳號之便條等物附卷可稽，堪認被告之自白與事實相符
    ，而可採信，是本案事證明確，被告犯行洵堪認定，應依法
    論科。
二、按銀行法第29條第1 項規定，除法律另有規定外，非銀行不
    得辦理國內外匯兌業務，所謂「匯兌」係指寄款、領款之一
    種方式，由某地付款，而於指定之地點領款而言；而所謂「
    國內外匯兌」係指銀行利用與國內異地或國際間同業相互劃
    撥款項之方式，如電匯、信匯、票匯等，以便利顧客國內異
    地或國際間交付款項之行為，以代替現金輸送，了結國際間
    財政上、金融上及商務上所發生之債權債務，收取匯費，並
    可得無息資金運用的一種銀行業務而言，故凡從事異地間寄
    款、領款之行為，無論是否賺有匯差，亦不論於國內或國外
    為此行為，均符合銀行法第29條第1 項之「匯兌業務」之規
    定。次按刑法上所謂業務，係以事實上執行業務者為標準，
    即指以反覆同種類之行為為目的之社會的活動而言；執行此
    項業務，縱令欠缺形式上之條件，但仍無礙於業務之性質（
    最高法院著有43年台上字第826 號判例要旨可資參照）。本
    案被告雖未經主管許可即從事國外匯兌業務，欠缺合法經營
    相關業務之形式條件，然其既以此為業，揆諸上開說明，自
    仍應構成所謂之業務。是核被告所為，係違反銀行法第29條
    第1 項之規定，而犯同法第125 條第1 項違反除法律另有規
    定者外，非銀行不得辦理國內外匯兌業務之規定之罪。復按
    刑事法若干犯罪行為態樣，本質上原具有反覆、延續實行之
    特徵，立法時既予特別歸類，定為犯罪構成要件之行為要素
    ，則行為人基於概括之犯意，在密切接近之一定時、地持續
    實行之複次行為，倘依社會通念，於客觀上認為符合一個反
    覆、延續性之行為觀念者，於刑法評價上，即應僅成立一罪
    ，學理上所稱「集合犯」之職業性、營業性或收集性等具有
    重複特質之犯罪均屬之，例如經營、從事業務、收集、販賣
    、製造、散布等行為概念者是（最高法院95年臺上字第1079
    號判決要旨參照），本案被告自95年9 月25日起至97年7 月
    23日止，持續與甲○○以上揭方式經營國內外匯兌業務，足
    徵被告自始即基於反覆實施之單一決意，在緊密之時間及空
    間內反覆、持續從事同一犯罪行為，依社會通念，應僅成立
    實質上一罪。被告與甲○○就上開犯行間，有犯意聯絡及行
    為分擔，應論以共同正犯。末被告係因臺灣地區與大陸地區
    間特殊政治經濟情勢，並無合法之通匯管道，始以上揭方式
    提供臺灣地區與大陸地區人民間匯兌款項，是本院衡酌縱其
    行為確係法所不許，然情節尚堪憫恕，認如處以法定最輕刑
    有期徒刑3 年，仍屬過重，爰依刑法第59條之規定，酌予減
    輕其刑。爰審酌被告未經許可從事非法匯兌業務，有礙國家
    整體經濟秩序，且經手交易金額匪低，惟念及其於犯後終能
    坦承犯行，態度良好，併查無證據可認被告因本案受有任何
    利益等一切情狀，量處如主文所示之刑。
三、末查：被告前未因故意犯罪而受有期徒刑以上刑之宣告，此
    有臺灣高等法院被告前案紀錄表在卷可稽，其僅係一時失慮
    致罹刑章，且於犯後終能坦承犯行，堪認尚有悔意，足見其
    經此刑之宣告後，應知警惕而無再犯之虞，是本院認上開所
    宣告之刑以暫不執行其刑為當，爰依刑法第74條第1 項第 1
    款之規定，諭知緩刑2 年，併依同條第2 項第4 款之規定，
    命應於本判決確定之日起1 年內，向公庫支付150,000 元，
    以啟自新。
據上論斷，應依刑事訴訟法第299 條第1 項前段，銀行法第 125
條第1 項、第29條第1 項，刑法第11條前段、第28條、第74條第
1 項第1 款、第2 項第4 款、第59條，判決如主文。
本案經檢察官馮浩庭到庭執行職務。
中    華    民    國    99    年    3     月    11    日
                    刑事第十庭  審判長法  官  江德民
                                      法  官  黃鏡芳
                                      法  官  蘇昌澤
以上正本證明與原本無異。
如不服本判決應於收受判決後10日內向本院提出上訴書狀，並應
敘述具體理由。其未敘述上訴理由者，應於上訴期間屆滿後20日
內向本院補提理由書( 均須按他造當事人之人數附繕本) 「切勿
逕送上級法院」。
                                      書記官  李佳穎
中    華    民    國    99    年    3     月    12    日
附錄論罪科刑依據之法條：
銀行法第29條
（禁止非銀行收受存款及違反之處罰）
除法律另有規定者外，非銀行不得經營收受存款、受託經理信託
資金、公眾財產或辦理國內外匯兌業務。
違反前項規定者，由主管機關或目的事業主管機關會同司法警察
機關取締，並移送法辦；如屬法人組織，其負責人對有關債務，
應負連帶清償責任。
執行前項任務時，得依法搜索扣押被取締者之會計帳簿及文件，
並得拆除其標誌等設施或為其他必要之處置。
銀行法第125條
違反第 29 條第 1 項規定者，處 3 年以上 10 年以下有期徒刑
，得併科新臺幣 1 千萬元以上 2 億元以下罰金。其犯罪所得達
新臺幣 1 億元以上者，處 7 年以上有期徒刑，得併科新臺幣
2500 萬元以上 5 億元以下罰金。
經營銀行間資金移轉帳務清算之金融資訊服務事業，未經主管機
關許可，而擅自營業者，依前項規定處罰。
法人犯前二項之罪者，處罰其行為負責人。

司法院資訊處製作；財團法人民間司法改革基金會備份。
